【裁判字號】    99,交聲,689
【裁判日期】    990728
【裁判案由】    違反道路交通管理處罰條例聲明異議
【裁判全文】
臺灣臺北地方法院交通事件裁定         99年度交聲字第689號
原處分機關  交通部公路總局臺北區監理所板橋監理站
異  議  人
即受處分人  乙○○
上列異議人即受處分人因違反道路交通管理處罰條例案件，對於
交通部公路總局臺北區監理所板橋監理站於中華民國99年5月3日
所為之處分（原處分案號：板監裁字第裁41-C00000000號）聲明
異議，本院裁定如下：
    主  文
原處分撤銷。
乙○○汽車駕駛人轉彎時，不依號誌、標誌指示，處罰鍰新臺幣
陸佰元，並記違規點數壹點。
    理  由
一、按道路交通管理處罰條例所稱之「車輛」，係指在道路上以
    原動機行駛之汽車（包括機器腳踏車）或以人力、獸力行駛
    之車輛，該條例第3條第8款有明文規定。次按汽車駕駛人轉
    彎時，不依標誌、標線、號誌之指示者，處新臺幣（下同）
    600元以上1,800元以下罰鍰，道路交通管理處罰條例第48條
    第1項第2款定有明文。又汽車駕駛人違反道路交通管理處罰
    條例第48條者，除依原條款處罰鍰外，並予記違規點數1 點
    ，該條例第63第1項第1款，亦有規定。
二、本件異議人即受處分人乙○○駕駛車號361-CNX 號重型機車
    於99年3月14日15時3分許，行經有燈光號誌管制之臺北縣新
    店市○○路○ 段、祥和路口，因違規左轉為警攔停，經臺北
    縣政府警察局新店分局雙城派出所警員以受處分人有「紅燈
    左轉方向行駛」之違規，掣單舉發。嗣受處分人於應到案日
    期內向原處分機關提出申訴，經原舉發機關調查結果，仍認
    該違規行為屬實，原處分機關遂以受處分人有「駕車行經有
    燈光號誌管制之交岔路口闖紅燈」之行為，於99年5月3日依
    道路交通管理處罰條例第53條第1項、第63條第1項第3款（
    原裁決書漏載「第3款」）之規定，裁處受處分人罰鍰1,800
    元，並記違規點數3點。
三、受處分人異議意旨略以：伊行經安康路、祥和路口，於綠燈
    左轉後為警攔下，開立罰單並要求伊簽名，因伊未依兩段式
    左轉之違規屬實，便簽下罰單離去，返家後始發現該員警係
    開立「紅燈左轉方向行駛」之罰單，而非「未依兩段式左轉
    」，與伊違規事實不符云云。
四、經查：
  (一)按行車管制號誌各燈號顯示之意義如左：……二、箭頭綠燈
    （一）箭頭綠燈表示僅准許車輛依箭頭指示之方向行駛。…
    …五、圓形紅燈（一）車輛面對圓形紅燈表示禁止通行，不
    得超越停止線或進入路口；又同一燈面之圓形紅燈與直行箭
    頭綠燈不得並亮，道路交通標誌標線號誌設置規則第206 條
    第2款第1目、第5款第1目及第214條第1項第1款第5目分別定
    有明文。質之證人即舉發員警甲○○於本院調查時結證稱伊
    當時服巡邏勤務，沿新店市○○路由東往西接祥和路，受處
    分人是從南往北的方向，由安康路左轉往祥和路；當時安康
    路左轉的箭頭綠燈已經消失，只剩下直行的箭頭，受處分人
    停在路中間等待左轉，因為對向往南是綠燈，受處分人轉不
    過去，停在路口等待機會左轉，等到綠燈已經全部變成紅燈
    了才轉過去等語綦詳，且受處分人於調查時亦自承伊確定走
    的時候直行的綠燈還是亮的，而左轉箭頭綠燈已經消滅等語
    ，有本院99年7 月16日訊問筆錄在卷可參。是本件受處分人
    駕駛前揭重型機車行經安康路2 段路口之停止線時，其行進
    方向之號誌應仍為直行箭頭綠燈，而依上述規定，受處分人
    應僅得依綠燈箭頭指示之方向直行，如無特殊情勢，尚不得
    停置於路口或路中央，則其於該路中停等待轉，自與交通號
    誌之規範不符。至其於燈號變換為紅燈後，於路口逕行左轉
    ，固有不當，然仍係於燈號變換為紅燈前即已超越停止線並
    進入路口，則受處分人所辯並非闖紅燈乙節，似非無據。從
    而，本件受處分人所為，應屬道路交通管理處罰條例第48條
    第1項第2款所定汽車駕駛人不依號誌指示轉彎之違規，原處
    分機關認為係同條例第53條第1 項所定闖紅燈之違規，容有
    未恰。
  (二)次按機器腳踏車行駛至交岔路口，其轉彎應依標誌或標線之
    規定行駛；機慢車兩段左轉標誌，用以告示左轉機器腳踏車
    或慢車駕駛人應遵照號誌指示，在號誌顯示允許直行時先行
    駛至右前方路口之左轉待轉區等待左轉，俟該方向號誌顯示
    允許直行後，再行續駛，以兩段方式完成左轉，道路交通安
    全規則第99條第2 項前段、道路交通標誌標線號誌設置規則
    第65條第1 項分別定有明文。受處分人駕駛前揭重型機車於
    安康路2 段、祥和路口左轉之行為，除如前述構成未依箭頭
    綠燈號誌指示直行外，復又屬未依機慢車兩段左轉標誌指示
    行駛之違規，亦應依道路交通管理處罰條例第48條第1項第2
    款處罰，惟按一行為違反數個行政法上義務規定而應處罰鍰
    者，依法定罰鍰額最高之規定裁處，行政罰法第24條第1 項
    前段定有明文。是受處分人既係以一駕駛機車轉彎之行為，
    同時違反「依號誌指示僅得直行」及「依標誌指示應兩段式
    左轉」之行政法上義務，而此2 項違規皆應按道路交通管理
    處罰條例第48條第1項第2款處以600元以上1,800元以下罰鍰
    ，則無庸比較法定罰鍰額之高低，直接依該規定裁處一次罰
    鍰即可，從而，受處分人既已於應到案日期內提出申訴，則
    按違反道路交通管理事件統一裁罰基準表之規定，應裁處受
    處分人罰鍰600元，並記違規點數1點。
五、綜上所述，受處分人駕駛違規車輛不依號誌、標誌指示轉彎
    之違規，業如上述，是依上開說明，其應依條例第48條第1
    項第2 款之規定處罰，原處分機關未審酌及此，遽依條例第
    53條第1 項規定逕為裁罰，即難認為允當。從而，本件異議
    為有理由，應由本院將原處分撤銷，並依條例第48條第1 項
    第2款、第63條第1項第1 款、違反道路交通管理事件統一裁
    罰基準表，諭知如主文第2項所示之處罰。
六、據上論斷，應依道路交通案件處理辦法第20條前段，裁定如
    主文。
中    華    民    國    99    年    7     月    28    日
                  交通法庭  法  官  彭慶文
上正本證明與原本無異。
如不服本裁定，應於裁定送達後5日內向本院提出抗告狀。
                            書記官  陳怡君
中    華    民    國    99    年    7     月    30    日

司法院資訊處製作；財團法人民間司法改革基金會備份。
